最　高　行　政　法　院　判　決　　　　　　　　　九十三年度判字第一一六七號
　　再 審原 告　乙○○
　　訴訟代理人　丙○○
　　再 審被 告　臺中市政府
　　代　表　人　甲○○
右當事人間因徵收補償事件，再審原告對於中華民國九十二年三月二十七日本院九十
二年度判字第二九九號判決，提起再審之訴。本院判決如左：
　　主  文
再審之訴駁回。
再審訴訟費用由再審原告負擔。
　　理  由
一、再審原告起訴意旨略謂：原判決認徵收系爭土地之主管機關為內政部，再審原告
    向再審被告請求為徵收處分即有未合，據以駁回再審原告於前程序原審之訴，惟
    依民國九十二年四月九日內政部營建署函釋：「都市計畫公共設施用地之取得及
    建設係地方政府之權責。」且系爭土地應適用七十三年十一月七日行為時之建築
    法第四十九條、第五十二條、都市計畫法第四十八條後段及地方制度法第十九條
    第六款、第十款規定。又依司法院釋字第四○○號解釋意旨，對於現有既成巷道
    之用地所有人，應予補償，本件並未成立公用地役關係，而係政府依建築法及都
    市計畫法規定，以公權力強制人民退讓土地，再審原告之權利更應受周全保護，
    故原判決適用法規顯有錯誤，為此求為廢棄原判決及前程序原審判決，撤銷訴願
    決定及原處分，並命再審被告應即徵收再審原告所有坐落臺中市○區○○段一一
    一–五七地號土地，應有部分一三八二四分之一○二五。
二、再審被告答辯意旨略謂：系爭土地係屬既成道路，其徵收補償經費龐大，按司法
    院釋字第四○○號解釋意旨，各級政府得依財政量力而為，若經費困難則得以其
    他替代方案，即以他法予以補償。查上開地號土地之徵收費用甚為龐大，再審被
    告適值財源短絀時局，推行公共建設已倍感艱辛，礙難調撥勻支或逐年辦理，又
    中央機關為解決各級政府困境，今正研擬替代方案，俟完成立法程序後，屆時得
    據以參酌研辦。
三、本院按：行政訴訟法第二百七十三條第一項第一款規定，適用法規顯有錯誤者，
    得以再審之訴對於確定終局判決聲明不服。此所謂「適用法規顯有錯誤」，係指
    原判決所適用之法規與該案應適用之現行法規相違背，或與解釋判例有所牴觸者
    而言，至於法律上見解之歧異，再審原告對之縱有爭執，要難謂為適用法規錯誤
    ，而據為再審之理由（本院六十二年判字第六一○號判例參照）。次按建築法第
    五十二條前段規定：「依第四十九條、第五十條退讓之土地，由直轄市、縣（市
    ）（局）政府依法徵收。」都市計畫法第四十八條後段規定：「依本法指定之公
    共設施保留供公用事業設施之用者，由各該事業機構依法予以徵收或購買；其餘
    由該管政府或鄉、鎮、縣轄市公所依左列方式取得之：一、徵收。二、區段徵收
    。三、市地重劃。」其所謂「依法徵收」「依法予以徵收」，係指直轄市、縣（
    市）（局）政府應依法向土地徵收核准機關聲請徵收土地之謂，而非謂直轄市、
    縣（市）（局）政府即為徵收（核准）機關。又地方制度法第十九條第六款、第
    十款分別規定：「下列各款為縣（市）自治事項：．．．六、關於都市計畫及營
    建事項如下：（一）縣（市）都市計畫之擬定、審議及執行。（二）縣（市）建
    築管理。（三）縣（市）住宅業務。（四）縣（市○○○道建設及管理。（五）
    縣（市）公園綠地之設立及管理。（六）縣（市）營建廢棄土之處理。．．．一
    ○、關於交通及觀光事項如下：（一）縣（市○○道路之規劃、建設及管理。（
    二）縣（市）交通之規劃、營運及管理。（三）縣（市）觀光事業。」此亦與徵
    收土地之核准權屬內政部無關。查原判決係以依土地徵收條例第一條第二項、第
    三項、第十三條、第十四條規定，徵收土地處分之主管機關為內政部，上訴人向
    被上訴人請求為徵收之處分即有未合，被上訴人拒絕為徵收之處分，於法並無不
    合，且與前開土地徵收之法令規定無違，因而駁回再審原告於前程序之上訴，經
    核其所適用之法規與該案應適用之現行法規並未相違背，亦未與解釋判例有所牴
    觸。至再審原告所述，依內政部營建署函，「都市計畫公共設施用地之取得，及
    建設係地方政府之權責。」一節，所指之用地取得，係指用地取得有關程序之發
    起、進行。至如須以徵收之方法取得公共設施用地，其徵收土地之核准機關係屬
    內政部，則為土地徵收條例所明定，前開內政部營建署函就此並未表示不同意見
    。又揆之前開規定及說明，建築法第四十九條、第五十二條、都市計畫法第四十
    八條後段及地方制度法第十九條第六款、第十款規定，所指之「徵收」或中央與
    地方間關於都市計畫及營建、交通及觀光事項之權限劃分，復均與徵收之核准為
    內政部之職權無涉，尚難以前開規定，認原判決適用法規係屬錯誤。綜上所述，
    本件原判決適用法規並無錯誤，再審原告執歧異之法律見解，指原判決適用法規
    錯誤，提起本件再審之訴，為無理由，應予駁回。
據上論結，本件再審之訴為無理由，爰依行政訴訟法第二百七十八條第二項、第九十
八條第三項前段，判決如主文。
中　　華　　民　　國　　九十三　　　年　　　九　　　　月　　　九　　　　日
                    最 高 行 政 法 院  第 二 庭
                                審 判 長 法  官　　　葉　振　權
                                         法  官      鍾  耀  光
                                         法  官　　　姜  仁  脩
                                         法  官　　　劉　鑫　楨
                                         法  官　　　吳　明　鴻
右  正  本  證  明  與  原  本  無  異
　　　　　　　　　　　　　　　　　　　　 法院書記官　阮  桂  芬
中　　華　　民　　國　　九十三　　　年　　　九　　　　月　　　九　　　　日
